臺灣高等法院民事裁定　　　　　　　　 100年度抗字第1830號
抗　告　人　　吳坤誠
相　對　人　　林天生
上列當事人間假扣押事件，抗告人對於民國100年12月6日臺灣臺
北地方法院所為裁定（100年度全字第2890號）提起抗告，本院
裁定如下：
    主      文
原裁定廢棄。
抗告人以新臺幣貳佰萬元為相對人供擔保後，得對於相對人之財
產在新臺幣陸佰壹拾萬元之範圍內為假扣押。相對人如為抗告人
供擔保金新臺幣陸佰壹拾萬元或將上開金額提存後，得免為或撤
銷假扣押。
聲請及抗告訴訟費用均由相對人負擔。
    理      由
一、抗告意旨略以：相對人設籍之房屋已遭查封，且伊對相對人
    發出之存證信函，均未獲任何回應，顯見相對人有逃匿無蹤
    或住所不明之行為，亦可合理推斷其財務狀況不佳或有計畫
    脫產，致日後有不能強制執行或甚難執行之虞，故伊為保全
    強制執行，願供擔保以代釋明，聲請假扣押裁定，而請求廢
    棄原裁定等語。
二、第按，請求及假扣押之原因，應釋明之；前項釋明如有不足
    ，而債權人陳明願供擔保或法院認為適當者，法院得定相當
    之擔保，命供擔保後為假扣押。民事訴訟法第526條第1項、
    第2項規定甚明。所謂假扣押之原因，依同法第523條規定，
    係指日後有不能強制執行或甚難執行之虞或應在外國為強制
    執行之情形。而債權人就請求及假扣押之原因，依法有釋明
    之義務，亦即須提出可使法院信其主張為真實之證據。必待
    釋明有所不足，而債權人陳明願供擔保或法院認為適當者，
    法院始得定相當之擔保，命供擔保後為假扣押。所謂釋明，
    係指當事人提出之證據，僅使法院生薄弱之心證，相信其主
    張大概如此者即可，至釋明事實上主張，得用可使法院信其
    主張為真實之一切證據。又假扣押制度乃為保全債權人將來
    之強制執行，並得命其供擔保以兼顧債務人權益之保障，所
    設暫時而迅速之簡易執行程序，是民事訴訟法第523條第1項
    所稱「有日後不能強制執行或甚難執行之虞」之「假扣押之
    原因」者，本不以債務人浪費財產、增加負擔或將其財產為
    不利益之處分，致達於無資力之狀態，或債務人移住遠方、
    逃匿無蹤或隱匿財產等積極作為之情形為限，祇須合於該條
    項「有日後不能強制執行或甚難執行之虞」之條件，即足當
    之。倘債務人對債權人應給付之金錢或得易為金錢請求之債
    權，經催告後仍斷然堅決拒絕給付，且債務人現存之既有財
    產，已瀕臨成為無資力之情形，或與債權人之債權相差懸殊
    ，將無法或不足清償滿足該債權，在一般社會之通念上，可
    認其將來有不能強制執行或甚難執行之虞之情事時，亦應涵
    攝在內。
三、經查：
（一）關於本件假扣押之請求，業據抗告人主張：伊前與相對人
      就坐落臺北市○○區○○街之房地，簽訂預售契約（下稱
      系爭契約），並支付簽約金新臺幣（下同）340萬元。惟
      相對人迄今未依約完成與建商所有換約程序，屢經催告皆
      未回應。經伊以存證信函表示依法解除系爭契約、收回簽
      約金，並請求依約賠償與簽約金同額之違約金共610萬元
      後，相對人迄不給付等節，業據抗告人提出預售不動產買
      賣權利讓渡契約書、99年9月19日臺北雙連郵局第1296號
      存證信函、100年11月15日臺北雙連郵局第1548號存證信
      函（下稱0000000信函）、100年11月18日臺北雙連郵局第
      1609號存證信函（均影本）附卷為憑（見原法院卷第5頁
      至第13頁），堪認抗告人業就其假扣押之請求為相當之釋
      明。
（二）佐以抗告人提出之0000000信函、本院依職權查詢之稅務
      電子閘門財產所得調件明細表（分見原法院卷第12頁、本
      院卷第12頁至第14頁）觀之，足見抗告人曾向相對人催告
      履行假扣押之請求，且相對人99年度之財產總額僅27萬03
      20元，顯與抗告人請求之債權相差懸殊，至為明灼。基此
      ，抗告人就假扣押之原因，應認其提出之0000000信函已
      為釋明。本院認其釋明雖有不足，惟抗告人既陳明願供擔
      保，應認足以補其釋明之不足。是揆諸上二之規定及說明
      意旨，本院自應定相當之擔保而准為假扣押，並記載相對
      人得供擔保或將請求之金額提存，免為或撤銷假扣押。
（三）從而，原裁定認：抗告人未提出能即時調查之證據，以釋
      明其假扣押原因，而裁定駁回抗告人之聲請，於法尚有未
      洽。抗告意旨指摘原裁定不當，求予廢棄改判，為有理由
      ，應由本院予以廢棄，並裁定如主文第2項所示。
（四）另按，抗告法院為裁定前，應使債權人及債務人有陳述意
      見之機會。民事訴訟法第528條第2項定有明文。然按，假
      扣押或假處分之執行，應於假扣押或假處分之裁定送達同
      時或送達前為之。強制執行法第132條第1項定有明文。蓋
      因假扣押屬保全程序，其裁定不待確定即得為執行名義，
      為防止債務人利用此機會隱匿或處分其財產而達脫產目的
      ，故假扣押執行應於假扣押裁定送達同時或送達前為之，
      以保障債權人權益。若抗告法院通知債務人，使其有陳述
      意見之機會，無異使債務人事先知悉債權人對其聲請假扣
      押情事，此與上開強制執行法保護債權人規定之立法意旨
      有違，顯失公平。由是而論，民事訴訟法第528條第2項應
      限於債務人對法院准許假扣押之裁定為抗告時，始有適用
      。職是，本件既係抗告人即債權人提起抗告，當無通知相
      對人陳述意見之必要，併此說明。
四、據上論結，本件抗告為有理由，爰裁定如主文。
中    華    民    國   100    年    12    月    29    日
                  民事第五庭
                        審判長法  官  李錦美
                              法  官  黃雯惠
                              法  官  鍾任賜
正本係照原本作成。
本裁定除以適用法規顯有錯誤為理由外，不得再抗告。如提起再
抗告，應於收受後10日內委任律師為代理人向本院提出再抗告狀
。並繳納再抗告費新台幣１千元。
中    華    民    國   100    年    12    月    29    日

                              書記官  吳金來